【裁判字號】    88,易,3950
【裁判日期】    890104
【裁判案由】    妨害自由
【裁判全文】
臺灣板橋地方法院刑事判決                        八十八年度易字第三九五號
    公  訴  人  臺灣板橋地方法院檢察署檢察官
    被      告  甲○○
    選任辯護人  舒正本
    被      告  丁○○
                丙○○
右列被告因妨害自由案件，經檢察官提起公訴（八十八年度偵字第一九六二八號），
本院判決如左：
    主  文
丙○○以加害自由之事，恐嚇他人致生危害於安全，累犯，處拘役參拾日，如易科罰
金，以參佰元折壹日。
甲○○、丁○○均無罪。
    事  實
一、丙○○曾因違反麻醉藥品管理條例案件，於民國八十三年十二月三十一日經臺灣
    臺中地方法院以八十三年度易字第七四四五號判決處有期徒刑三月，如易科罰金
    ，以三百元折算一日確定，於八十四年二月二十二日易科罰金執行完畢，竟不知
    悔改，因受其友人甲○○之委託持附表所示本票一紙向債務人乙○○催討債務，
    丙○○乃邀同其友人丁○○於八十八年八月十二日下午四時三十分許，至台北縣
    板橋市○○路○段七十八號乙○○服務之財霸房屋仲介公司（下稱財霸公司），
    因乙○○表示無力清償全部債務，丙○○乃心生不滿，基於恐嚇之犯意，對乙○○稱：「如不還錢就不讓你離開，且要與你一起上下班」等語（甲○○、丁○○
    事先均不知丙○○會說出此語），以此加害自由之事恐嚇乙○○，致乙○○心生
    畏懼，而危害於乙○○之安全。嗣於八十八年八月十八日下午四時三十分許，在
    上址財霸公司為警查獲。
二、案經被害人乙○○訴由台北縣警察局海山分局報請台灣板橋地方法院檢察署檢察
    官偵查起訴。
    理  由
一、被告丙○○部分：
  （一）右揭事實，訊據被告丙○○坦承：伊曾於八十八年八月十二日下午四時許，
        在上址財霸公司向乙○○表示如不還錢就不讓其離開，要陪其上下班等語，
        核與被害人乙○○於警訊時、檢察官偵查中及本院審理時指訴之情節相符，
        並經目擊證人張桂美於檢察官偵查中證述屬實，復有附表所示之本票一紙附
        卷可稽。是本件事證明確，被告丙○○之犯行洵堪認定。
  （二）被告丙○○以加害自由之事恐嚇乙○○，致乙○○心生畏懼而危害於其安全
        ，核被告丙○○所為，係犯刑法第三百零五條之恐嚇危害安全罪。末查被告
        丙○○有事實欄所載之犯罪前科及受有期徒刑執行完畢之事實，有台灣高等
        法院檢察署刑案紀錄簡覆表一份在卷足憑，其於有期徒刑執行完畢後，五年
        以內再犯本案法定刑含有期徒刑之本罪，為累犯，應依法加重其刑。爰審酌
        被告丙○○之素行，犯罪之動機、目的、手段、所生危害及犯後態度等一切
        情狀，量處如主文所示之刑，並諭知易科罰金之折算標準。
  （三）公訴意旨另以：被告丙○○於八十八年八月十八日下午四時許，亦於前揭地
        點恐嚇乙○○，謂如乙○○不還錢就不讓其離開，且要與其一起上下班，致
        乙○○心生畏懼云云。訊據被告丙○○堅詞否認有於八十八年八月十八日恐
        嚇乙○○之行為，並辯稱：當天伊與丁○○至財霸公司，警方旋至現場，伊
        根本未恐嚇乙○○等語。經查：被告丙○○與丁○○於八十八年八月十八日
        下午四時許至財霸公司門口，尚未進入前，乙○○即報警處理，嗣丙○○、
        丁○○進入，旋警方即前來處理，被告丙○○當時尚無恐嚇乙○○之行為等
        情，業據乙○○於本院審理時陳述明確，堪認被告丙○○上開所辯應屬實在
        。此部分不能證明被告丙○○犯罪，惟公訴意旨認此部分與前揭論罪科刑部
        分，有連續犯之裁判上一罪關係，爰不另為無罪之諭知。
二、被告甲○○、丁○○部分：
  （一）公訴意旨略以︰被告甲○○因欲替其友人戊○○催討債務，竟與被告丁○○
        、丙○○共同基於概括之犯意，連續於八十八年八月十二日下午四時許及八
        十八年八月十八日下午四時許，推由被告丁○○、丙○○二人持附表所示之
        之本票，至台北縣板橋市○○路○段七八號「財霸房屋仲介公司」內找乙○○，並恐嚇乙○○，謂如乙○○不還錢就不讓其離開，且要與其一起上下班
        ，致乙○○心生畏懼，足生損害於其安全，因認被告甲○○、丁○○均涉犯
        刑法第三百零五條之恐嚇罪嫌云云。
  （二）按犯罪事實應依證據認定之，無證據不得推定其犯罪事實，又不能證明被告
        犯罪者，應諭知無罪之判決，刑事訴訟法第一百五十四條、第三百零一條第
        一項前段定有明文。所謂認定犯罪事實之證據，係指足以認定被告確有犯罪
        行為之積極證據而言，該項證據自須適合於被告犯罪事實認定，始得採為斷
        罪資料（最高法院二十九年度上字第三一０五號判例意旨參照）；如未能發
        現相當證據，或證據不足以證明，自不能以推測或擬制之方法，以為裁判基
        礎（最高法院四十年台上字第八六號判例意旨參照）。另告訴人之告訴係以
        使被告受刑事訴追為目的，是其陳述是否與事實相符，仍應調查其他證據以
        資審認，最高法院著有五十二年台上字第一三００號判例可資參照。
  （三）公訴人認被告甲○○、丁○○涉犯恐嚇罪嫌，無非係以被害人乙○○之指訴
        及證人張桂美之證述為其論斷依據。訊據被告甲○○及丁○○均堅詞否認有
        恐嚇乙○○之犯行，被告甲○○辯稱：戊○○因積欠伊約七萬餘元之債務，
        嗣戊○○交付附表所示之本票一紙以擔保其債務，並希望伊與其一同前往向
        乙○○催討債務，惟伊發現發票人乙○○係伊過去之同事，礙於情面，乃委
        託友人丙○○前往，並再三向丙○○交代乙○○係伊熟識友人，勿太為難，
        且不得使用暴力或不當行為，嗣丙○○自行找其友人丁○○陪同前往向乙○○催討債務，伊未與丙○○、丁○○間有恐嚇之犯意聯絡等語，被告丁○○
        辯稱：八十八年八月十二日丙○○約伊一同前往財霸公司，至現場時伊沒有
        開口講話，僅丙○○開口向乙○○索討附表所示之本票債務，伊事先不知丙○○會恐嚇乙○○，至於八十八年八月十八日，也是丙○○要伊陪同至財霸
        公司，當時尚未發生口角衝突，警方即前來處理等語。經查：
      １、戊○○交付附表所示之本票一紙與被告甲○○時，被告甲○○曾表示其與
          乙○○係好友，被告甲○○未向伊擔保乙○○一定會返還該筆債務等情，
          業據證人戊○○於本院審理時到庭陳述綦詳，又被告甲○○與乙○○係過
          去之同事關係，彼此無怨隙，亦據乙○○於本院審理時陳明無訛，再被告
          丙○○亦供稱：甲○○未指示伊恐嚇乙○○，事先亦不知伊會對乙○○表
          示如其不還錢就不讓其離開，且要與其一起上下班等語，堪認被告甲○○
          上開所辯應非子虛。
      ２、八十八年八月十二日下午四時許，在財霸公司時，係被告丙○○持附表所
          示之本票一紙向乙○○催討債務，亦係被告丙○○單獨向乙○○表示如曾
          敬浪不還錢，就不讓其離開，要與其一起上下班等語，被告丁○○僅站在
          旁，並未開口說話，也未做出任何動作，另被告丙○○與丁○○於八十八
          年八月十八日下午四時許至財霸公司門口，尚未進入前，乙○○即報警處
          理，嗣丙○○、丁○○進入，旋警方即前來處理，被告丙○○及丁○○當
          時尚無恐嚇乙○○之行為等情，業據乙○○於本院審理時陳述明確，被告
          丙○○亦於本院審理時供稱：丁○○事先不知伊會對乙○○表示如其不還
          錢就不讓其離開，且要與其一起上下班等語，而證人張桂美亦未明確證述
          被告丁○○亦有出言恐嚇乙○○之情事，足徵被告丁○○上開所辯應屬實
          在。
  （四）綜上所述，被告甲○○、丁○○上開所辯尚堪採信；告訴人乙○○之指訴既
        前後不一，顯有瑕疵，尚難憑信，而證人張桂美亦未證述被告甲○○、丁○○有實際恐嚇乙○○之犯行或事先有犯意聯絡，實難僅因被告丙○○係受被
        告甲○○之委託前往向乙○○索討債務及被告丁○○於被告丙○○實施恐嚇
        行為時在場，即推斷被告甲○○、丁○○與被告丙○○間有恐嚇之犯意聯絡
        ；此外，復查無其他積極證據足資認定被告甲○○、丁○○有恐嚇之犯行，
        揆諸前揭說明，本件不能證明被告甲○○、丁○○犯罪，自應諭知渠二人均
        無罪之判決。
據上論斷，應依刑事訴訟法第二百九十九條第一項前段、第三百零一條第一項，刑法
第三百零五條、第四十七條、第四十一條，罰金罰鍰提高標準條例第一條前段、第二
條，判決如主文。
本案經檢察官李嘉明到庭執行職務。
中華      民        國      八十九      年    一    月      四    日
                                    台灣板橋地方法院刑事第三庭
                                          法  官  樊  季  康
右正本證明與原本無異。
如不服本判決，應於判決送達後十日內，向本院提出上訴狀。
                                          書記官  馬  秀  芳
中      華      民        國      八十九      年    一    月      十   日
附錄本案所犯法條全文
刑法第三百零五條
以加害生命、身體、自由、名譽、財產之事恐嚇他人，致生危害於安全者，處二年以
下有期徒刑、拘役或三百元以下罰金。
附表：
┌─┬─────┬────┬──────┬───┬────┬──────┐
│編│本票號碼  │發票日  │面      額  │發票人│到期日  │備       註 │
│號│          │        │（新臺幣）  │      │        │            │
├─┼─────┼────┼──────┼───┼────┼──────┤
│一│TH031585  │87.9.16 │陸拾萬元    │乙○○│89.10.15│            │
└─┴─────┴────┴──────┴───┴────┴──────┘


司法院資訊處製作；財團法人民間司法改革基金會備份。
